最高法院民事裁定　　　　　　　　　 110年度台上字第2819號
上　訴　人　施文彬
訴訟代理人　陳怡伶律師
被 上訴 人　國泰人壽保險股份有限公司

法定代理人　黃調貴
訴訟代理人　賴盛星律師
上列當事人間請求給付保險金等事件，上訴人對於中華民國 110
年2月24日臺灣高等法院第二審更審判決（109年度保險上更一字
第4號），提起上訴，本院裁定如下：
    主  文
上訴駁回。
第三審訴訟費用由上訴人負擔。
    理  由
按上訴第三審法院，非以原判決違背法令為理由，不得為之；
  又判決不適用法規或適用不當者，為違背法令；且提起上訴，
  上訴狀內應記載上訴理由，表明原判決所違背之法令及其具體
  內容，暨依訴訟資料合於該違背法令之具體事實，其依民事訴
  訟法第469條之1規定提起上訴者，並應具體敘述為從事法之續
  造、確保裁判之一致性或其他所涉及之法律見解具有原則上重
  要性之理由。同法第467條、第468條、第470條第2項定有明文
  。是當事人提起上訴，如依同法第469 條規定，以原判決有所
  列各款情形之當然違背法令為理由時，其上訴狀或理由書應表
  明該判決有合於各該條款規定情形之具體內容，及係依何訴訟
  資料合於該違背法令之具體事實；如依同法第469條之1規定，
  以原判決有前條以外其他不適用法規或適用不當為理由時，其
  上訴狀或理由書應表明該判決所違背之法令條項，或有關解釋
  字號，或成文法以外之習慣或法理、法則等及其具體內容，暨
  係依何訴訟資料合於該違背法令之具體事實，並具體敘述為從
  事法之續造、確保裁判之一致性或其他所涉及之法律見解具有
  原則上重要性之理由。上訴狀或理由書如未依上述方法表明，
  或其所表明者與上開法條規定不合時，即難認為已合法表明上
  訴理由，其上訴自非合法。
本件上訴人對於原判決提起上訴，雖以該判決違背法令為由，
  惟核其上訴理由狀所載內容，係就原審取捨證據、認定事實之
  職權行使所論斷：要保人施黃秋允於民國89年3 月30日以上訴
  人為被保險人，向被上訴人投保系爭保險契約及其附約，約定
  保險費按季繳納，並於要保書聲明同意以保單價值準備金自動
  墊繳保險費；其自98年7 月28日後未繳納保險費，經被上訴人
  以斯時總保單價值準備金自動墊繳其應繳之保險費及利息，迄
  103年4 月，已因餘額不足墊繳1日保險費，於同年月10日以掛
  號郵件向施黃秋允催告，該保險費催繳掛號清單係中華郵政股
  份有限公司（下稱中華郵政公司）電子郵件科製作，衡情中華
  郵政公司若未退回掛號郵件，應已將該掛號郵件交由收件人簽
  收。上訴人不爭執被上訴人於103年4月10日寄出保險費繳款通
  知書，該通知書掛號郵件復無退回紀錄，堪認被上訴人已將該
  保險費繳款通知書送達施黃秋允。施黃秋允於103年4月18日死
  亡後，上訴人隨即請其配偶要求被上訴人之保險業務員辦理變
  更要保人及收費地址，並於系爭保險停效期間之104 年10月31
  日、105年4月29日分別向被上訴人、金融監督管理委員會提出
  申訴，可見上訴人於施黃秋允去世後，即知悉系爭保險契約之
  保險費無人繳納，卻未辦理相關變更事宜及繳納保險費。施黃
  秋允或其繼承人逾30日未繳納保險費，系爭保險契約效力至遲
  於103年5月13日停止（加計掛號郵件送達日3 日）。又保險人
  催告交付保險費之對象為要保人，被上訴人對於上訴人或施黃
  秋允其他繼承人並無保險費給付請求權，自無通知或催告其等
  繳納保險費之義務。且施黃秋允之繼承人非僅上訴人一人，其
  繼承人未依「變更要保人」第2點第8款約定，於施黃秋允身故
  後，由全體繼承人共同推舉其中一人繼為新要保人，並提出聲
  明拋棄該保單之繼承人之聲明書，難認系爭保險契約及其附約
  之要保人已合法變更為上訴人。施黃秋允之繼承人均未於停效
  後2 年內向被上訴人申請復效手續，系爭保險契約及其附約於
  停效屆滿2年時終止。從而，上訴人依民事訴訟法第247條規定
  ，請求確認系爭保險契約及其附約均有效，並依系爭溫心住院
  日額保險附約及平安保險附約約定，請求被上訴人給付保險金
  新臺幣84萬1500元，及自105年1月1 日起至清償日止，按年息
  10% 計算之利息，為無理由等情，指摘有判決適用法規不當或
  理由不備之違背法令情事，及就原審已論斷或其他與判決結果
  無影響者，泛言未為論斷，而非表明該判決所違背之法令及其
  具體內容，暨依訴訟資料合於該違背法令之具體事實，更未具
  體敘述為從事法之續造、確保裁判之一致性或其他所涉及之法
  律見解具有原則上重要性之理由，難認其已合法表明上訴理由
  。依首揭說明，應認其上訴為不合法。
據上論結，本件上訴為不合法。依民事訴訟法第481條、第444
  條第1項、第95條、第78條，裁定如主文。
中    華    民    國   111    年    1     月    5     日
                      最高法院民事第六庭
                          審判長法官  魏  大  喨  
                                法官  李  寶  堂  
                                法官  李  文  賢  
                                法官  高  榮  宏  
                                法官  林  玉  珮  
本件正本證明與原本無異
                                      書  記  官
中    華    民    國   111    年    1     月    11    日